【裁判字號】    99,交聲,966
【裁判日期】    990330
【裁判案由】    聲明異議
【裁判全文】
臺灣臺中地方法院交通事件裁定         99年度交聲字第966號
原處分機關  交通部公路總局臺中區監理所豐原監理站
異  議  人
即受處分人  甲○○
上列異議人即受處分人因違反道路交通管理處罰條例案件，對於
交通部公路總局臺中區監理所豐原監理站民國九十九年三月一日
所為之處分（豐監稽違字第裁六三－ＨＤ0000000號裁決
書），聲明異議，本院裁定如下：
    主  文
異議駁回。
    理  由
一、原處分機關即交通部公路總局臺中區監理所豐原監理站（下
    稱原處分機關）略以：異議人即受處分人（下稱受處分人）
    甲○○於民國九十九年一月二十四日０時八分許，騎乘車牌
    號碼ＩＷＵ—０二一號重機車，行經臺中縣豐原市○○路與
    圓環南路口，因「未依規定二段式左轉」違規，經臺中縣警
    察局豐原分局當場舉發。受處分人向警方提出申訴，案經警
    方查證違規屬實，原處分機關遂依道路交通管理處罰條例第
    四十八條第一項第二款及違反道路交通管理事件統一裁罰基
    準表之規定，於九十九年三月一日以豐監稽違字第裁六三－
    ＨＤ0000000號裁決書裁處受處分人罰鍰新臺幣（下
    同）六百元，並依同條例第六十三條第一項第一款記違規點
    數一點，逾期則依裁決書處罰主文規定裁處等語。
二、受處分人異議要旨略為：受處分人於夜間行駛只看到綠燈左
    轉指示燈，而依指示燈號行駛，不知該路段有二段左轉規定
    。當時於夜晚十二點之夜間，若無車燈照明路邊二段左轉號
    誌，實不知該處需二段式左轉，且受處分人已行至紅綠燈下
    無法多作考慮，爰聲明異議等語。
三、按汽車駕駛人轉彎時不依標誌、標線、號誌指示者，處新臺
    幣六百元以上一千八百元以下罰鍰，並計違規點數一點，道
    路交通管理處罰條例第四十八條第一項第二款及第六十三條
    第一項第一款定有明文。而道路交通管理處罰條例所稱之汽
    車，依該條例第三條第八款規定，係包括機器腳踏車在內。
    次按機慢車兩段左轉標誌，用以告示左轉機器腳踏車或慢車
    駕駛人應遵照號誌指示，在號誌顯示允許直行時先行駛至右
    前方路口之左轉待轉區等待左轉，俟該方向號誌顯示允許直
    行後，再行續駛，以兩段方式完成左轉，本標誌設於實施機
    慢車兩段左轉路口附近顯明之處，並配合機慢車左轉待轉區
    待轉標線；機慢車左轉待轉區線，用以指示機器腳踏車或慢
    車駕駛人分段行駛，視需要設置於號誌管制之交岔路口，道
    路交通標誌標線號誌設置規則第六十五條、第一百九十一條
    亦分別定有明文。
四、經查：
（一）受處分人甲○○騎乘車牌號碼ＩＷＵ—０二一號重機車，
      於上開時、地，因「未依規定兩段式左轉」之違規，而為
      臺中縣警察局豐原分局豐原派出所員警郭忠維當場攔停舉
      發等情，業據證人即原舉發員警郭忠維於本院結證稱：「
      我是在中正路與圓環南路口執行擴大臨檢勤務，發現受處
      分人由圓環西路直接左轉中正路，到達我們的臨檢點，因
      為該路段需要兩段式左轉，所以我們就攔停，查證身分後
      告發。圓環西路與中正路口有設置機慢車兩段式左轉之標
      誌，設置地點如今日庭呈路口照片所示。」等語（見本院
      九十九年三月二十五日訊問筆錄）。此外，復有現場照片
      十三張、臺中縣警察局中縣警交字第ＨＤ0000000
      號舉發違反道路交通管理事件通知單、臺中縣警察局豐原
      分局九十九年二月五日中縣豐警交字第０九九０００二０
      三九號函及違規人行駛路線圖各一紙在卷為憑。又證人即
      取締員警郭忠維與受處分人間素昧平生，亦無任何仇恨怨
      懟，自無刻意構詞誣陷異議人違規之虞，且觀諸其所證述
      之取締內容，亦屬合情合理，並無蓄意捏造事實、違法取
      締之情事，則證人即取締員警甲○○本其加強道路交通管
      理、維護交通秩序、確保安全之職責所為舉發，自應受到
      合法、正確而真正之推定。是以，受處分人於前開時地，
      騎乘前開重機車，不依規定兩段式左轉之違規情事，應堪
      認定。
（二）受處分人雖以前詞置辯，然為維繫道路行車秩序，保障機
      慢車駕駛人不致因與非機慢車之其他車輛搶道造成人身安
      全傷害，目前道路上設有「機慢車兩段左轉」標誌之路段
      ，日趨普遍，機慢車駕駛人於行經路口時本應注意該路段
      是否設有兩段式左轉標誌牌，並遵循該標誌牌之指示行駛
      。又為提供車輛駕駛人及行人有關道路路況之警告、禁制
      、指示等資訊，以便利行旅及促進交通安全，道路交通管
      理處罰條例第四條第二項授權行政機關，對於標誌之標示
      方式、設置基準及設置地點等事項制定規則，以執行道路
      交通管理、維護交通秩序、確保交通安全等工作。是行政
      機關依據道路之地形情況、車行流量等因素考量所依法設
      置之道路標誌，除有重大明顯瑕疵或其他違法情形外，一
      般用路人即均應有遵守之義務。觀諸卷附之現場照片，該
      處之「機慢車兩段左轉」標誌業已明顯設置於圓環西路慢
      車道之路口處，另在該路口地面並畫有「機車待轉區」之
      標線，受處分人既為領有駕駛執照之駕駛人，自當知悉轉
      彎時應依標誌指示行駛並遵守道路交通安全規則之規定。
      又受處分人雖於夜間行駛至此，惟若開啟頭燈，注意車前
      車況以及交通號誌，則可清楚看見設於圓環西路慢車道旁
      之機慢車兩段式左轉標誌，況且該路口地面之「機車待轉
      區」標線亦十分清楚易見，受處分人自非難以察覺該路口
      屬於規劃機慢車輛應兩段式左轉之區○○○○道路交通安
      全規則第九十九條第二項「機器腳踏車行駛至交岔路口，
      其轉彎，應依標誌或標線之規定行駛。」之規定，本件違
      規地點既已設置機慢車兩段式左轉標誌以及機慢車待轉區
      標線，受處分人於行駛該路段時，施以一般通常用路人之
      注意，當可發現該路段為兩段式左轉並加以遵守，若受處
      分人於行車時未及注意，或選擇性判讀交通號誌，顯屬可
      歸責於己，並非該兩段式左轉標誌及機慢車待轉區標線之
      設置有何不當，故受處分人以其未看到兩段式左轉標誌為
      由欲脫免違規責任，屬事後卸責之詞，殊不足採。
五、綜上所述，受處分人確有於前開時地，騎乘重機車，未依標
    誌為兩段式左轉之違規行為，從而原處分機關依道路交通管
    理處罰條例第四十八條第一項第二款、第六十三條第一項第
    一款等規定，裁處受處分人罰鍰六百元並記違規點數一點，
    核無違誤。受處分人本件聲明異議於法無據，為無理由，應
    予駁回。
六、依道路交通管理處罰條例第八十七條第二項，道路交通案件
    處理辦法第十九條，裁定如主文。。
中    華    民    國    99    年    3     月    30    日
                  交通法庭    法  官  周玉蘭
以上正本證明與原本無異。
如不服本裁定應於送達後5日內向本院提出抗告狀(應附繕本)並
敘述抗告之理由。
                              書記官  黃泰能
中    華    民    國    99    年    3     月    30    日

司法院資訊處製作；財團法人民間司法改革基金會備份。
